【裁判字號】    97,消債更,834
【裁判日期】    980206
【裁判案由】    聲請更生程序
【裁判全文】
臺灣高雄地方法院民事裁定           97年度消債更字第834號
聲  請  人
即  債務人  甲○○
上列當事人因消費者債務清理事件聲請更生，本院裁定如下：
    主  文
聲請駁回。
聲請費用由聲請人負擔。
  理  由
一、本件聲請意旨略以：聲請人即債務人（下稱聲請人）現積欠
    中國信託商業銀行股份有限公司（下稱中國信託銀行）等金
    融機構債務共計新臺幣（下同）2,091,958 元，曾於民國95
    年間與最大債權銀行即中國信託銀行就當時欠款金額2,761,
    818 元達成分期還款協議，同意自95年7 月起，分80期，利
    率4.88% ，每月繳納元40,512元方式償還。然聲請人於95年
    10月間因業積不佳遭公司裁員，期間全仰賴配偶支付每月協
    商還款金額，惟因民生物價上漲之通膨壓力，家庭開銷日漸
    增加，聲請人縮衣節食依約還款21期（聲請人誤載，實為22
    期），終無力負擔每月高額之協商款項，迫不得已於97年4
    月份起毀諾，實有不可歸責於己致履行原協商條件有重大困
    難之情事，爰聲請准予裁定更生等語。
二、按「聲請更生或清算不合程式或不備其他要件者，法院應以
    裁定駁回之」、「債務人與金融機構協商成立者，不得聲請
    更生或清算。但因不可歸責於己之事由，致履行顯有重大困
    難者，不在此限」、「本條例施行前，債務人依金融主管機
    關協調成立之中華民國銀行公會會員辦理消費金融案件無擔
    保債務協商機制與金融機構成立之協商，準用前項之規定」
    ，消費者債務清理條例第8 條前段、第151 條第5 項、第6
    項分別定有明文。是債務清償方案成立後，應由債務人按其
    條件履行，如因事後發生情事變更，在清償期間收入或收益
    不如預期，致該方案履行困難甚或履行不能，因不可歸責於
    己，始能准許債務人聲請更生或清算，以避免債務人任意毀
    諾已成立之協商，濫用更生或清算之裁判上債務清理程序。
    從而，所謂「不可歸責於己之事由」，應係指客觀上聲請人
    之支出增多，或收入、收益減少，非其成立協商時所能預期
    ，諸如物價上漲而成本增加、家屬患病等以致支出增加，或
    因病無法工作、僱佣之公司倒閉或裁員、失業、減薪等以致
    收入減少等情形，始足當之。
三、經查：
(一)聲請人現積欠中國信託銀行等金融機構共計2,091,958 元，
    曾前於95年間與最大債權銀行即中國信託銀行就當時欠款金
    額3,240,960 元達成分期還款協議，同意自95年7 月起，分
    80期，利率4.88% ，每月繳納元40,512元方式償還，且自95
    年7 月起至97年4 月止，均依約繳納分期款項共計22期，累
    計繳納款項達891,264 元等節，有卷附債權人清冊、當事人
    綜合信用報告- 債務清理條例前置協商專用債權人清冊、協
    議書、無擔保債務還款計畫、債務協商繳款分配紀錄查詢、
    聲請人存摺影本各1 份可憑（見本院卷第6 頁至第8 頁、第
    14頁至第16頁、第32頁至第34頁、第45頁至第54頁、第94頁
    至第120 頁），堪予認定。
(二)聲請人自承95年協商當時平均收入為48,943元，核與卷附95
    年度綜合所得稅各類所得資料清單（見本院卷第19頁）相符
    ，堪予採信。惟關於聲請人陳稱其於協商後之95年10月間遭
    公司裁員乙節，聲請人並未提出其遭公司裁員而屬非自願離
    之證據供本院參酌，尚難逕予審認，且聲請人於96年間尚有
    薪資收入，有聲請人96年度綜合所得稅各類所得資料清單在
    卷可憑（見本院卷第20頁），堪認聲請人無失業頓失收入之
    情形，則聲請人於95年10月起至96年間均能持續依約繳納協
    商月付款，客觀上即難認其履行協商有何困難。再參以，聲
    請人現任職於裕利股份有限公司（下稱裕利公司），收入穩
    定，97年1 月至7 月每月實領薪資為95,360元、33,934元、
    69,431元、34,148元、76,262元、33,978元、67,751元（均
    扣除保費、勞保費、福利金、所得稅等相關金額），合計41
    0,864 元，有聲請人提出之裕利公司員工薪資單在卷可憑（
    見本院卷第59頁至第65頁），換算每月平均實領薪資為58,6
    95元（元以下4 捨5 入），已較協商時之收入多出9 千餘元
    ，而聲請人自承每月必要支出僅有其個人之生活費用9,829
    元（見本院卷第42頁），以其97年之平均實領薪資扣除每月
    必要支出後，尚餘48,866元，足認聲請人依協商條件每月還
    款40,512元，並無任何困難可言，則聲請人自97年4 月後毀
    諾，實難認有何不可歸責於己之事由。準此，本件依聲請人
    所陳，並無不可歸責之情事變更，且聲請人目前履行協商條
    件並無困難，況聲請人現有固定收入，縱有履行不便，亦得
    經由個別債權銀行協商程序以求適當履債，堪認聲請人尚乏
    不可歸責於己致履行顯有重大困難之情形可言。
四、綜上所述，本件聲請人前已與金融機構協商成立，既無法立
    證證明其確於與金融機構達成前揭協商後，有何不可歸責於
    己之事由，且依原協商條件履行亦非顯有重大困難，其聲請
    更生自屬要件不備，又屬無從補正，依首揭條文之意旨，自
    應予以駁回。
五、依消費者債務清理條例第11條第1 項、第8 條前段、第15條
    ，民事訴訟法第78條，裁定如主文。
中    華    民    國    98    年    2     月     6    日
                民事第六庭    法      官  林書慧
上為正本係照原本作成。
如不服本裁定，應於裁定送達後10日內，以書狀向本院提出抗告
，並繳納抗告費新臺幣1千元。
中    華    民    國    97    年    2     月    6     日
                              書  記  官  莊豐源


司法院資訊處製作；財團法人民間司法改革基金會備份。
